臺灣高雄地方法院刑事裁定
111年度毒聲字第811號
聲  請  人  臺灣高雄地方檢察署檢察官
被      告  許勝文


上列被告因違反毒品危害防制條例案件，經檢察官聲請送觀察、
勒戒（111年度毒偵字第2552號），本院裁定如下：
    主  文
許勝文施用第一、二級毒品，令入勒戒處所觀察、勒戒，其期間
不得逾貳月。
    理  由
一、聲請意旨如附件聲請書所載。　　　　　　　　　　　　　
二、按犯毒品危害防制條例第10條之罪者，檢察官應聲請法院裁
    定，令被告入勒戒處所觀察、勒戒，其期間不得逾2月；依
    前項規定為觀察、勒戒或強制戒治執行完畢釋放後，3年後
    再犯第10條之罪者，適用本條前2項之規定，毒品危害防制
    條例第20條第1項、第3項分別定有明文。而所謂「3年後再
    犯」，只要本次再犯距最近1次觀察、勒戒或強制戒治執行
    完畢釋放，已逾3年者，即該當之，不因其間有無犯第10條
    之罪經起訴、判刑或執行而受影響（最高法院刑事大法庭10
    9年度台上大字第3826號裁定意旨參照）。
三、經查：
㈠、被告許勝文於民國111年8月1日12時許，在其位於高雄市○○區
    ○○路00巷0號住處內，以將海洛因及甲基安非他命置入玻璃
    球燒烤後吸食煙霧之方式，同時施用海洛因及甲基安非他命
    1次乙節，業據被告於警詢及偵訊中坦白承認，且其於111年
    8月1日19時40分許為警採尿送驗結果，呈安非他命、甲基安
    非他命、可待因及嗎啡陽性反應之事實，有高雄市政府警察
    局鳳山分局毒品案件尿液採證代碼對照表（尿液代碼：FS14
    18號）及正修科技大學超微量研究科技中心111年8月24日尿
    液檢驗報告（原始編號：FS1418號）在卷可參，足認被告上
    述任意性自白與事實相符。本件事證明確，被告於前揭時間
    地點同時施用第一級毒品海洛因及第二級毒品甲基安非他命
    之事實，堪可認定。
㈡、被告前因施用毒品案件，經送觀察、勒戒後，因無繼續施用
    毒品之傾向，於90年5月16日執行完畢釋放，並經臺灣高雄
    地方檢察署（下稱高雄地檢署）檢察官以90年度毒偵字第20
    91號為不起訴處分確定；復於92年間，因施用第二級毒品，
    經送觀察、勒戒後，因有繼續施用毒品之傾向，經本院裁定
    令入戒治處所施以強制戒治，強制戒治部分於92年12月26日
    停止戒治出監，嗣因法律修正而報結，刑責部分則經本院以
    92年度簡字第2977號判決處有期徒刑4月確定並執行完畢，
    迄今並無再為觀察、勒戒或強制戒治處遇之紀錄等情，有臺
    灣高等法院被告前案紀錄表在卷可稽。本件係被告於前開強
    制戒治執行完畢釋放3年後所為，依前揭說明，縱被告其間
    因犯第10條之罪經起訴、判刑或執行，仍應依修正後毒品危
    害防制條例第20條第3項規定，再予適用觀察、勒戒或強制
    戒治之機會。
㈢、再者，毒品危害防制條例所規定之「觀察、勒戒」程序，係
    針對受處分人所為保安處分，目的在戒除行為人施用毒品身
    癮及心癮，以達教化與治療之目的，其立法意旨在幫助施用
    毒品者戒毒，性質上為一療程，而非懲罰，並屬強制規定，
    除檢察官審酌個案情形，依同條例第24條第1項為附命完成
    戒癮治療之緩起訴處分外，凡經檢察官聲請法院裁定將被告
    送勒戒處所觀察、勒戒者，法院僅得就其聲請審查被告是否
    有施用毒品之行為，以及被告是否為「初犯」或為觀察、勒
    戒、強制戒治執行完畢後「3年後再犯」而為准駁之裁定，
    並無自由斟酌以其他方式替代或得以其他原因免予執行之權
    。又是否給予被告為附命完成戒癮治療之緩起訴處分，屬刑
    事訴訟法第253條之1第1項及第253條之2第1項第6款特別賦
    予檢察官之職權，非法院所得審酌，且此非「觀察、勒戒」
    前置處分，也與被告是否判刑之追訴要件無關，檢察官自無
    義務說明為何不給予被告戒癮治療之緩起訴處分。法院縱使
    審查其裁量有無違法，也僅在卷證資料所示證物中審酌，而
    為最低限度之審查，即此部分為檢察官之裁量，必須予以尊
    重。
㈣、本件聲請書載明被告另因涉犯販賣第一級毒品海洛因、第二
    級毒品甲基安非他命案件，由高雄地檢署以111年度偵字第2
    2596號偵辦中，故被告未來可能面臨該案重罪刑之執行，而
    不適合為附戒癮治療之緩起訴處分（如附件）。而依卷證資
    料所示，被告於前述強制戒治執行完畢釋放後，仍多次因施
    用毒品，經法院判處罪刑確定並入監執行，最近一次於109
    年8月17日假釋出監，於110年1月14日保護管束期滿，現被
    告又因毒品危害防制條例等案件，經高雄地檢署檢察官以11
    1年度偵字第22596號、第28140號等案偵查中，同有上開前
    案紀錄表在卷可稽。則被告屢犯施用毒品犯行，已多次入監
    執行，仍未能矯正惡習，可見其法治觀念淡薄，戒絕毒癮之
    意志不堅、自制力薄弱，且其有毒品來源，若再僅以寬鬆之
    社區性戒癮治療，確難期待其能完全戒絕毒癮。又參酌毒品
    戒癮治療實施辦法及完成治療認定標準第2條第2項第1款規
    定「緩起訴處分前，因故意犯他罪，經檢察官提起公訴或判
    決有罪確定」之規範意旨，被告即屬不適合為附命完成戒癮
    治療之緩起訴處分。是檢察官向本院聲請令被告入勒戒處所
    觀察、勒戒，以監禁式之治療方式，求短時間內隔絕被告之
    毒品來源，務使其專心戒除毒癮，核屬其裁量權之適法行使
    ，形式上亦無裁量恣意或濫用之情，於法有據。
四、綜上所述，本件聲請為有理由，應予准許，依毒品危害防制
    條例第20條第3項、第1項，裁定如主文。
中　　華　　民　　國　　111 　年　　11　　月　　4 　　日
                  刑事第十二庭  法　官  莊珮君
以上正本證明與原本無異。
如不服本裁定，應於收受送達後5 日內向本院提出抗告狀。
中　　華　　民　　國　　111 　年　　11　　月　　4 　　日
　　　　　　　　　　　　　　　　書記官　郭素蓉